臺灣高等法院民事判決
109年度家上字第126號
上  訴  人  A01 

訴訟代理人  吳宏毅律師
被上訴人    A02  

上列當事人間請求離婚等事件，上訴人對於中華民國109年3月17
日臺灣新北地方法院第一審判決（108年度婚字第326號）提起上
訴，本院於109年10月14日言詞辯論終結，判決如下：
    主  文
上訴駁回。
第二審訴訟費用由上訴人負擔。　　　　
    事實及理由
一、上訴人主張：兩造於民國102 年8 月31日結婚，婚後育有一
    名未成年子女甲○○（女，000 年0 月00日生），兩造於107 
    年11月間因被上訴人聲請對伊核發保護令而分居迄今。被上
    訴人自107 年11月起時常撥打電話給伊任職部隊長官及同事
    刺探伊之行蹤，長期騷擾行為造成兩造爭吵，為兩造婚姻無
    法維持之主因。107年12月17日伊係因被上訴人譏笑母親腳
    部傷勢，始激於義憤而出手揮打被上訴人1次，並無其他暴
    力行為。兩造自去年底，平均每週大吵二至三次，且被上訴
    人對伊提起多起訴訟，兩造間水火不容，無從維持婚姻。上
    訴人已竭盡所能謀求和平解決兩造間糾紛，但被上訴人堅持
    訴訟，對於兩造婚姻破裂應負較高或與伊同等之責任等語。
    依民法第1052條第2 項規定，求為准伊與被上訴人離婚之判
    決（原審就上開部分為上訴人敗訴之判決，上訴人不服，提
    起上訴。未繫屬本院部分，不予贅述）。上訴聲明：㈠原判
    決關於駁回上訴人請求與被上訴人離婚部分廢棄。㈡上開廢
    棄部分，准上訴人與被上訴人離婚。
二、被上訴人則以：兩造婚姻破綻主要係上訴人有家暴及外遇等
    情事，未盡夫妻忠誠義務，亦未照顧家庭，以致夫妻情感破
    裂，然因兩造所生未成年子女尚年幼，為給予子女一個完整
    的家庭，伊並無與上訴人離婚之意願等語，資為抗辯。答辯
    聲明：上訴駁回。
三、得心證之理由：
　㈠按民法第1052條第1項所列舉10款判決離婚事由以外之重大事
    由，難以維持婚姻者，夫妻之一方得請求離婚，但其事由應
    由夫妻之一方負責者，僅他方得請求離婚，民法第1052條第
    2項定有明文。關於「難以維持婚姻之重大事由」，其判斷
    之標準為婚姻是否已生破綻而無回復之希望。而婚姻是否已
    生破綻無回復之希望，則應依客觀之標準，即難以維持婚姻
    之事實，是否已達於倘處於同一境況，任何人均將喪失維持
    婚姻意欲之程度而定。倘該重大事由，夫妻雙方均須負責時
    ，應比較衡量雙方之有責程度，僅責任較輕之一方得向責任
    較重之他方請求離婚，如有責程度相同時，雙方均得請求離
    婚，始屬公允，是責任較重之一方應不得向責任較輕之他方
    請求離婚。　
　㈡查，上訴人與訴外人乙○○自107年9月至同年12月間有單獨出
    遊、同宿、舉止親密等逾越一般友誼之不當交往，侵害被上
    訴人夫妻身分法益，情節重大等情，有兩造間錄音光碟暨譯
    文、上訴人與訴外人乙○○合照、上訴人相簿截圖可證，並據
    臺灣桃園地方法院108 年度桃簡字第1256號民事簡易判決上
    訴人應與乙○○連帶賠償上訴人非財產上損害新臺幣（下同）
    15萬元確定（見原審卷一335至355、511至515頁、卷二127
    至135頁）。被上訴人因上訴人外遇不歸、行蹤不明，無計
    可施之下，為求瞭解配偶所在，電詢上訴人上司、同事關於
    上訴人之休假情形，舉措雖稍激烈，然屬無可厚非，且上訴
    人就被上訴人此部分行為聲請通常保護令，亦經原法院以10
    9年度家護字第560號裁定駁回（見本院卷165至167頁）。次
    查，上訴人於107年10月6 日辱罵被上訴人、破壞家中家具
    、朝被上訴人丟擲電暖器，致被上訴人受有右手前臂挫傷瘀
    青之傷害，有驗傷診斷書可憑，並經原法院核發107 年度家
    護字第1765號通常保護令，命上訴人不得對被上訴人實施身
    體或精神上不法侵害行為、不得對被上訴人為騷擾行為（見
    原審卷一359至363 頁）。上訴人復於107年12月17日違反前
    開保護令，毆打被上訴人，致被上訴人受有頭皮鈍傷、左前
    額及左臉挫傷、右側膝部挫擦傷之傷害，亦有診斷證明書為
    證，並經原法院以108 年度簡字第3924號刑事簡易判決、10
    8年度簡上字第902號刑事判決依違反保護令罪名判處拘役20
    日確定（見原審卷一365、477至480頁、卷二137至139頁）
    ，復經原法院以108年度板小字第4986號民事判決命上訴人
    賠償被上訴人非財產上損害5萬元確定（見本院卷183至187
    頁）。被上訴人因遭上訴人施暴而聲請保護令，並提起相關
    民、刑訴訟，屬合法行使權利；且上開保護令未命上訴人遠
    離被上訴人，參以上訴人於原審自承係因「不想跟被上訴人
    再生衝突，就搬離」（見原審卷一425頁），上訴人係主觀
    、自行決定離去兩造同居所在，是其於法院主張係因上開保
    護令之故，而於107年11月間遷出兩造共同住所云云，仍無
    可採。至於上訴人稱107年12月17日係因被上訴人向上訴人
    表示：「你媽的腳斷掉是你媽的報應」等語，其一時義憤始
    對被上訴人動手，以及被上訴人於108年底辱罵上訴人之母
    丙○○云云，為被上訴人否認，上訴人並未舉證以實其說，何
    況丙○○於原審已證稱「我把被上訴人當寶貝，我非常疼愛她
    ，……，被上訴人對我也很好，……。」（見原審卷一428頁）
    ；因此上訴人前揭抗辯，均屬無據。基上事證，上訴人既有
    出軌行為，兩造間自107年11月起爭吵不斷、訴訟頻仍、別
    居至今，夫妻情感全失，任何人處於此客觀情況，均將喪失
    維持婚姻之意願，堪認兩造婚姻關係確有無可回復之破綻，
    然以上訴人之可歸責性較高，依上說明，上訴人無從依民法
    第1052條第2項規定，請求判決與被上訴人離婚。
四、綜上所述，上訴人依民法第1052條第2項規定，請求判決與
    被上訴人離婚，尚屬無據，不應准許。原審就此部分為上訴
    人敗訴判決，核無違誤，上訴意旨指摘原判決此部分不當，
    求予廢棄改判，為無理由，應駁回其上訴。
五、本件事證已臻明確，兩造其餘之攻擊或防禦方法及所用之證
    據，經本院斟酌後，認為均不足以影響本判決之結果，爰不
    逐一論列，附此敘明。　
六、據上論結，本件上訴為無理由，依家事事件法第51條、民事
    訴訟法第449條第1項、第78條，判決如主文。
中　　華　　民　　國　　109 　年　　11 　 月　　11　　日
　　　　　　　　　家事法庭
                      審判長法  官  蕭胤瑮
                            法  官  許勻睿
                            法  官  袁雪華
正本係照原本作成。
如不服本判決，應於收受送達後20日內向本院提出上訴書狀，其
未表明上訴理由者，應於提出上訴後20日內向本院補提理由書狀
（均須按他造當事人之人數附繕本）上訴時應提出委任律師或具
有律師資格之人之委任狀；委任有律師資格者，另應附具律師資
格證書及釋明委任人與受任人有民事訴訟法第466 條之1第1項但
書或第2項（詳附註）所定關係之釋明文書影本。如委任律師提
起上訴者，應一併繳納上訴審裁判費。
中　　華　　民　　國　　109 　年　　11　　月　　11　　日

  　　　　　　　　　　　　　書記官  蕭英傑
　　　　　　　　　　　　　
附註：
民事訴訟法第466條之1（第1項、第2項）：
對於第二審判決上訴，上訴人應委任律師為訴訟代理人。但上訴
人或其法定代理人具有律師資格者，不在此限。
上訴人之配偶、三親等內之血親、二親等內之姻親，或上訴人為
法人、中央或地方機關時，其所屬專任人員具有律師資格並經法
院認為適當者，亦得為第三審訴訟代理人。